最高法院刑事判決　　　　　　九十四年度台上字第三五七七號
　　上　訴　人
　　即 自訴 人　乙○○
　　被　　　告　丙○○
　　　　　　　　　　　　10弄.
　　　　　　　　甲○○
上列上訴人因自訴被告等誣告案件，不服台灣高等法院台南分院
中華民國九十一年十月二日第二審判決（九十一年度上訴字第六
七五號，自訴案號：台灣台南地方法院九十一年度自字第二九號
），提起上訴，本院判決如下：
    主  文
原判決撤銷，發回台灣高等法院台南分院。
    理  由
本件原判決維持第一審以被告丙○○、甲○○被訴誣告罪，犯罪
均屬不能證明，諭知渠等均無罪之判決，駁回上訴人即自訴人乙
○○在第二審之上訴，固非無見。
惟按證據之取捨及證明力如何，固屬事實審法院之職權，但其所
為之判斷，仍須不違背經驗法則與論理法則，始為適法。查原判
決以上訴人於民國八十三年十月二十八日成立之日寶保險櫃有限
公司（下稱日寶公司），鍵瞬貿易有限公司（下稱鍵瞬公司）及
被告等並未同意上訴人使用該商標名稱作為日寶公司之公司名稱
特取部分，固已於判決內說明其理由。然上訴人與鍵瞬公司簽訂
經銷合約時，縱未有以「日寶」名稱設立公司行號之約定，但經
銷合約有無約定，與嗣後「日寶公司」名稱特取部分之使用，並
無論理上之必然關係。原判決以證人陳露露在另案稱：鍵瞬公司
與上訴人簽訂經銷合約時，並未約定可將該商標之名稱作為上訴
人成立其他公司或商號名稱之特取部分之證言；及嗣後鍵瞬公司
分別於八十六年七月二十九日、八十八年三月三十一日、八十九
年一月二十七日以存證信函通知日寶公司或上訴人，要求停止使
用該商標之名稱作為日寶公司之名稱特取部分及經營同一商品或
類似商品之業務等存證信函；資為認定被告等並無同意上訴人以
該商標之名稱作為日寶公司之公司名稱特取部分之理由，似與論
理法則不相符合。且證人陳露露在另案尚證稱：「我們已申請公
司行號出來，自訴人（即本件被告等）也都知道，甚至開具發票
的時候，他也是在發票的抬頭上寫日寶保險櫃企業行，……不會
開了一、二年以後都沒有反應。」、「八十三年之前，沒有設立
商號，八十三年之後才登記日寶商號，且是事先經過丙○○之同
意才去辦理登記的」等語（見原判決第三頁）；且上訴人復提出
八十四年至八十六年間與鍵瞬公司交易之統一發票及對帳單，其
上之買受人均記載日寶公司，期間達二、三年之久；原判決對日
寶公司其取得系爭商標名稱作為日寶公司特取部分，是否以明示
同意為必要，及上開有利於上訴人之證據，為何不足以認定鍵瞬
公司及被告等於經銷合約訂立後，事後同意或事後默許，並未說
明其理由，難謂無採證有違經驗及論理法則，並有判決理由不備
之違法。因關係上訴人之日寶公司，其命名當時有無經同意，有
無惡意之判斷，亦與被告等是否虛構八十三年十月二十七日日寶
公司成立之日起，日寶公司使用系爭商標，經營相同商品等事實
之判斷有關；又上訴意旨主張：不應受第一審法院九十一年度自
字第三九號判決（即原審法院九十一年度上易字第一四八三號）
判決理由之拘束，以商標法第六十五條第一項之處罰，以惡意使
用為前提，該判決誤解「惡意」之立法意旨，自屬違誤，有經濟
部智慧財產局之釋示可參酌（見本院上訴理由狀自上證四）等語
，經查，亦非全然無據，均有再加調查、審認之必要，遽行論斷
，自非適法。上訴意旨指摘原判決不當，尚非全無理由，應認有
撤銷發回更審之原因。
據上論結，應依刑事訴訟法第三百九十七條、第四百零一條，判
決如主文。
中　　華　　民　　國　九十四　年　　七　　月　　七　　日
                      最高法院刑事第六庭
                          審判長法官  莊　登　照
                                法官  洪　明　輝
                                法官  黃　一　鑫
                                法官  魏　新　和
                                法官  林　秀　夫
      本件正本證明與原本無異
                                      書  記  官
中　　華　　民　　國　九十四　年　　七　　月   十四   日
                                                      Ｌ
